臺灣高等法院刑事判決
109年度上訴字第163號
上  訴  人  
即  被  告  林俊鴻



選任辯護人  柯士斌律師（法律扶助律師）
上列上訴人即被告因違反毒品危害防制條例等案件，不服臺灣宜
蘭地方法院108年度訴字第294號，中華民國108年12月16日第一
審判決（起訴案號：臺灣宜蘭地方檢察署108年度偵字第4270號
、108年度偵字第4927號），提起上訴，本院判決如下：
    主  文
上訴駁回。
    事  實
一、甲○○明知海洛因、甲基安非他命分別係毒品危害防制條例第
    2條第2項第1款、第2款所列管之第一、二級毒品，不得擅自
    販賣及持有，且甲基安非他命亦係經行政院衛生署公告列管
    之毒害藥品，為藥事法規定之禁藥，依法不得轉讓，竟分別
    為下列犯行：
　㈠謝世正於民國108年2月1日12時22分、12時40分許，以門號00
    00000000號行動電話撥打甲○○所持用門號0000000000號行動
    電話表示欲與甲○○相約見面，嗣甲○○與謝世正在宜蘭縣員山
    鄉永同路上某處之約定地點碰面後，甲○○即意圖營利，基於
    販賣第一級毒品海洛因之犯意，販賣交付重量約0.1公克之
    海洛因1小包予謝世正，約定售價為新臺幣（下同）1千元以
    營利，然該金額由謝世正暫先賒欠；嗣於108年2月14日8時8
    分許、8時17分許、8時23分許甲○○與謝世正再度聯絡後，甲
    ○○即在宜蘭縣礁溪鄉四城火車站附近向謝世正收取賒欠之1
    千元販賣毒品價金。
　㈡甲○○意圖營利，基於販賣第二級毒品甲基安非他命之犯意，
    於108年2月中旬某日，在宜蘭縣○○市○○路0段000號2樓張世
    宏住處，販賣交付甲基安非他命1小包予張世宏，並向張世
    宏收取3千元之價金。
　㈢甲○○意圖營利，基於販賣第二級毒品甲基安非他命之犯意，
    於108年5月下旬某日，在宜蘭縣○○市○○路0段000號2樓張世
    宏住處，販賣交付甲基安非他命1小包予張世宏，並向張世
    宏收取2千元之價金。
　㈣甲○○另基於轉讓禁藥甲基安非他命之犯意，於108年7月27日3
    時許，在宜蘭縣○○市○○路0段000號2樓張世宏住處，免費提
    供甲基安非他命予張世宏施用而無償轉讓甲基安非他命。
二、案經宜蘭縣政府警察局宜蘭分局報告臺灣宜蘭地方檢察署檢
    察官偵查起訴。
    理  由
壹、證據能力
一、按被告以外之人於檢察事務官、司法警察官或司法警察調查
    中所為之陳述，與審判中不符時，其先前之陳述具有較可信
    之特別情況，且為證明犯罪事實存否所必要者，得為證據，
    刑事訴訟法第159條之2定有明文。所謂「前後陳述不符」之
    要件，應就前後階段之陳述進行整體判斷，以決定其間是否
    具有實質性差異，惟無須針對全部陳述作比較，陳述之一部
    分有不符，亦屬之；而所謂「較可信之特別情況」之情形，
    亦應就前後陳述時之各種外部情況進行比較，以資決定何者
    外部情況具有可信性。證人謝世正、張世宏於警詢時之陳述
    ，辯護人主張屬於審判外陳述之傳聞證據，而否認證據能力
    （見本院卷第87至88頁）。查證人謝世正、張世宏於警詢中
    所證述之內容與原審審判中不符（詳後述），而觀諸證人謝
    世正、張世宏於警詢中所證述其等與被告甲○○交易毒品之過
    程細節，員警係先提示搜索扣押筆錄或撥放通訊監察錄音檔
    供證人辨識後，再採開放式問題詢問，使證人謝世正、張世
    宏均得本於客觀之證據回復記憶後，再始末連續陳述，此有
    謝世正、張世宏之警詢筆錄在卷可憑（見他字第913號卷第8
    0至85頁、第47至53頁），又證人謝世正、張世宏於警詢筆
    錄中亦已確認所述均出於自由意志下所為無誤後，再由其簽
    名捺印，且證人謝世正、張世宏復於原審審理時明確均證稱
    ：在製作警詢筆錄時，並沒有受到強暴脅迫或其他威脅方式
    等不正訊問之情形等語（見訴字第294號卷第132、142頁）
    ，難認證人謝世正、張世宏於警詢時之證述，有受到不正訊
    問，或非出於任意性陳述之情形。另證人謝世正、張世宏於
    製作警詢筆錄時，係單獨製作筆錄，被告並未在場，於原審
    審理中作證時，則與業經提起公訴之被告同時在庭陳述，相
    較警詢時之外部情況，於原審公開法庭陳述時自有較多來自
    被告壓力等外力干擾之可能，因認其等警詢陳述具有較為可
    信之特別情況；又證人謝世正、張世宏於警詢時就買受毒品
    經過及細節之證述，顯較其等於原審審理時所為之證述完整
    ，且得與被告之供述相互對照，自為證明本案犯罪事實存否
    所必要，依刑事訴訟法第159條之2規定，自具有證據能力。
    又證人謝世正、張世宏於偵查中以證人身分向檢察官所為之
    證述，均經依法具結，且查無顯有不可信之情況，復據檢察
    官、被告及辯護人同意有證據能力（見本院卷第87至88頁）
    ，依刑事訴訟法第159條之1第2項、第159條之5第1項等規定
    ，亦具有證據能力。　　
二、按被告以外之人於審判外之陳述，雖不符合刑事訴訟法第15
    9條之1至第159條之4之規定，而經當事人於審判程序同意作
    為證據，法院審酌該言詞陳述或書面陳述作成時之情況，認
    為適當者，亦得為證據，刑事訴訟法第159條之5第1項定有
    明文。證人李艾萍於警詢及偵訊時未經具結之陳述，雖屬傳
    聞證據，然檢察官、被告及辯護人於本院審理時均表示同意
    有證據能力（見本院卷第86至87頁），本院審酌該等證據資
    料製作時之情況，尚無違法不當或證明力明顯過低之瑕疵，
    與本案待證事實復俱有關連性，認以之作為本案證據應屬適
    當，故具有證據能力。
三、按通訊監察錄音之譯文，僅屬依據監聽錄音結果予以翻譯之
    文字，固具文書證據之外觀，但實際上仍應認監聽所得之錄
    音帶或光碟，始屬調查犯罪所得之證物，乃係刑事訴訟法第
    165條之1第2項所稱之證物，如其蒐證程序合法，並經合法
    調查，自具證據能力。因此檢察官如提出通訊監察錄音之譯
    文為其證據方法，實乃以其監聽所得之錄音帶或光碟，為調
    查犯罪所得之證物，法院本應依刑事訴訟法第165條之1所列
    之方法調查，以判斷該錄音帶或光碟是否與通訊監察錄音之
    譯文相符。警察機關對犯罪嫌疑人依法監聽電話所製作之通
    訊監察紀錄譯文，實乃該監聽電話錄音之「派生證據」，是
    其倘係公務員（員警）依法定程序而取得，被告或訴訟關係
    人就其真實性復無爭執（即不否認譯文所載對話內容之真實
    無偽），法院並曾依刑事訴訟法第165條第1項規定，踐行證
    據調查之法定程序，向被告宣讀或告以要旨，則自得採為認
    定被告有罪之基礎，而有證據能力。查被告及辯護人對卷附
    門號0000000000號相關通訊監察譯文之真實無偽及通訊監察
    譯文所載內容與實際相符乙節俱不爭執，該通訊監察亦係警
    方依據原審法院核發之108年度聲監字第25號、108年度聲監
    續字第79、133、165、209號通訊監察書而為實施（見警卷
    第30至49頁），且其監聽期間、監聽電話亦悉與通訊監察書
    所核准之範圍相符。該通訊監察譯文既屬公務員依通訊保障
    及監察法之合法通訊監察程序所取得之證據資料，並均經本
    院踐行證據調查之法定程序，於審判期日向被告宣讀或告以
    要旨，按諸首開說明，該監聽譯文自具有證據能力，而得採
    為認定被告有罪之基礎。
四、其他經本判決引用之非供述證據，均與本案事實具有關聯性
    ，並無證據顯示係實施刑事訴訟程序之公務員違背法定程序
    所取得或經偽造、變造等情事，亦無顯有不可信之情況或不
    得作為證據之情形，且經本院依法踐行調查程序，檢察官、
    被告及辯護人對於證據能力均未爭執，故均具有證據能力。
     
貳、認定犯罪事實所憑證據及理由
一、犯罪事實欄一、㈠部分：
　　訊據上訴人即被告甲○○矢口否認涉有販賣第一級毒品海洛因
    之犯行，辯護人辯稱：當時謝世正打電話來一直糾纏要向被
    告索取海洛因，被告沒有海洛因，謝世正亦不聽被告解釋，
    被告才拿出1包葡萄糖打發謝世正走，謝世正離開後一陣子
    又打電話過來，說「吃不飽啦」，亦即沒有效用，被告就說
    「好啦」，並在住家外面與謝世正見面，並向謝世正告稱「
    我沒有海洛因也不想害你」，謝世正就不悅離去，至2月14
    日謝世正打電話過來與被告相約在四城火車站見面，歸還被
    告3千元，但該3千元與毒品交易根本無關，被告並無販賣第
    一級毒品之行為，應為無罪判決等語（見本院卷第63至65頁
    、第97至99頁、第125至127頁）。經查：
　㈠證人謝世正於警詢時證稱：我曾向甲○○購買過毒品，最近一
    次施用是在今（108）年過年前施用，該次施用的毒品就是
    向他購買的，我是向甲○○購買第一級毒品海洛因，我都是用
    手機與甲○○聯繫，我是和對方約定好在某地見面後，對方親
    自交付毒品給我，警方提示供我檢視之我所持用門號000000
    0000與甲○○門號0000000000通話譯文中，其中108年2月1日
    的三次通話紀錄（即警卷第50至51頁編號A3至A5之譯文），
    就是聯繫甲○○要購買毒品的對話，該日前2次通話（譯文編
    號A3、A4）係甲○○之女友李艾萍所接通並與我通話，我不清
    楚李艾萍知不知道我要向謝世正購買毒品之事，我只跟她說
    要找甲○○而已，該次我是撥打電話給甲○○暗示要購買毒品後
    ，於108年2月1日12時52分許，和他約定在宜蘭縣員山鄉同
    樂村永同路段上見面，詳細地址門牌我不清楚，該次是甲○○
    拿給我約0.1公克的第一級毒品海洛因，該次拿毒品我沒有
    付錢，是先欠他1千元，之後才在2月14日還錢給他，該次購
    得的海洛因毒品，我在購買地附近的路邊就直接以針筒注射
    方式施用；警方提供我檢視之我所持用門號0000000000與甲
    ○○門號0000000000通話譯文編號A10至A12內容，該通話就是
    我打電話給甲○○要歸還購買前述毒品所賒欠的金錢，該次我
    和甲○○是約上午8時許在宜蘭縣礁溪鄉四城火車站，當時見
    面就只有還錢即1千元給他，並沒有再購買毒品，我除了向
    甲○○購買毒品外，沒有向其他人購買毒品等語（見他字第91
    3號卷第83至85頁）。嗣於偵查中經檢察官提示其警詢筆錄
    並供閱覽後，證人謝世正亦證稱：警詢所述實在，筆錄我看
    過才簽名，並按我所說的意思記載，我於108年2月間在員山
    鄉馬路邊，以注射方式施用海洛因，我沒用安非他命，譯文
    編號A3至A5之通訊監察譯文是我與甲○○的對話，我打電話要
    找他，其中有他女友李艾萍幫忙接聽，我是要聯繫購買毒品
    ，該次交易有成功，我是當天第三通電話買到，我和甲○○在
    員山鄉他住處外見面，我向他買1千元海洛因一包，我當時
    賒帳，之後才給他錢，編號A10至A12之通訊監察譯文是我與
    甲○○的對話，不是聯繫購買毒品，是要還上次欠他1千元的
    毒品錢等語（見他字第913號卷第113至114頁）。核證人謝
    世正前後所述，就其於108年2月1日先撥打被告持用之電話
    與之聯絡後，在宜蘭縣員山鄉同樂村永同路段與被告見面，
    向被告購買海洛因毒品，被告當場交付約0.1公克海洛因予
    其收受，其當天並未交付價金，係先賒欠，之後方於108年2
    月14日在宜蘭縣礁溪鄉四城火車站償還該1千元價金予被告
    等情，前後所述均屬一致。
　㈡又證人謝世正所證述當天被告交予其價值1千元之海洛因1小
    包之情，亦據被告於警詢、偵訊及檢察官聲請羈押、原審法
    院法官訊問時供承：當時謝世正說需要海洛因，我就幫謝世
    正以1千元的價格向「阿炮」購買海洛因後交給謝世正等語
    不諱（見警卷第8頁，他字第913號卷第117頁，偵字第4720
    號卷二第21至22頁），且對照被告與證人謝世正間編號A3至
    A5之通訊監察譯文（警卷第50至54頁），謝世正於108年2月
    1日12時22分許、12時40分許、12時52分許確有撥打被告所
    持用之行動電話（前兩通由被告之女友李艾萍代為接聽）相
    約見面，證人李艾萍於警詢及偵訊時復證稱有代甲○○接聽謝
    世正所撥打編號A3、A4之電話（見警卷第91至93頁，他字第
    913號卷第119頁）；又依編號A10至A12之譯文（警卷第53至
    54頁），證人謝世正嗣於108年2月14日8時8分許、8時17分
    許、8時23分許又撥打電話予被告相約見面，2人於通話中復
    提及「怎樣？要拿錢喔？」、「過去你那邊？」、「要拿錢
    喔？」、「過去你那邊啦」等有關收取金錢之語。是證人謝
    世正前揭證述，核與被告先前所供承之部分情節一致，並與
    卷存通訊監察譯文之客觀證據相符合，且證人謝世正與被告
    係相識2、30年之好友，2人並無嫌隙糾紛，亦據被告於原審
    審理時供陳甚明（見訴字第294號卷第147至148頁），是證
    人謝世正於警詢及偵查中當無刻意虛捏事實構陷被告之可能
    ，其前揭所述憑信性甚高，堪認與事實相符。被告確於108
    年2月1日將重量約0.1公克之海洛因1小包販售交付予謝世正
    ，嗣於108年2月14日向謝世正收取1千元價金以營利之事實
    ，應堪認定。
　㈢被告雖否認犯行並以前詞置辯，惟被告自警詢、偵查、原審
    迄至本院審理中，辯詞反覆矛盾，其先於警詢、108年7月31
    日偵訊及檢察官聲請羈押、原審法院法官訊問時供稱：當時
    是謝世正說需要海洛因，我身上沒有，我就幫謝世正向他人
    購買，我是以1千元的價格向「阿炮」購買後交給謝世正，
    謝世正當時也沒給我錢云云（見警卷第8頁，他字第913號卷
    第117頁，偵字第4720號卷二第21至22頁）；於108年8月22
    日檢察事務官詢問、原審審理時則辯稱：當時是謝世正一直
    纏著我要海洛因，我身上沒有，才拿出1包葡萄糖打發謝世
    正走，謝世正離開後一陣子又打電話給我，說剛才那包東西
    不行，我回說我沒有毒品也不想害他，電話掛了就沒了，我
    當天沒有交付海洛因給謝世正，也沒有幫他向其他人購買海
    洛因（見偵字第4720號卷二第26頁，訴字第294號卷第28、6
    4、124、147至148頁），於本院則辯稱：沒有販賣海洛因給
    謝世正，我和他約在四城火車站見面是他要還我3千元，因
    為他欠我1萬多元等語（見本院卷第83頁反面）。核被告前
    後所辯，就其於案發當日究竟有無前往向「阿炮」購買1千
    元之海洛因？有無交付海洛因予謝世正？彼此之間已相互扞
    格矛盾。且被告辯稱其以葡萄糖打發搪塞謝世正後，謝世正
    過一陣子又打電話來表示剛才那包東西不行，被告即回稱沒
    有毒品也不想害他，並將電話掛斷云云，然綜觀被告與謝世
    正間毒品交易前、後之通訊監察譯文，並未見證人謝世正曾
    打電話抱怨「東西不行」，亦無被告所稱曾向謝世正表示「
    沒有毒品、不想害謝世正」之類似對話（見警卷第50至54頁
    ）；且辯護人辯稱：被告以葡萄糖打發謝世正離開後，謝世
    正過一陣子又打電話過來表示說「吃不飽啦」，亦即沒有效
    用，被告即在住家外面與謝世正見面，並向謝世正告稱「我
    沒有海洛因也不想害你」云云（見本院卷第63至65頁、第97
    至99頁、第125至127頁），但此一辯解內容，非僅與通訊監
    察譯文顯示證人謝世正係與被告聯繫過程中（尚未與被告見
    面）即先表示「吃不飽啦」之事實不符，所稱被告係在「住
    家外面」「當面」向謝世正告稱「我沒有海洛因也不想害你
    」，亦與被告先前所稱係「在電話中」表示沒有毒品也不想
    害謝世正，旋將電話掛斷之情節，亦不相合，而有曲解及規
    避通訊監察譯文所顯示對被告不利內容之情，是辯護人之辯
    解實不足採信甚明，是被告所辯不僅前後不一，且與卷存客
    觀事證有違，顯係臨訟畏罪之託詞，委無足採。
　㈣至證人謝世正雖於原審審理時翻異前詞，改口證稱：108年2
    月1日我撥打被告的行動電話，是要找被告聊天，電話是李
    艾萍接的，後來我與被告就在其住處外面見面，我問被告有
    無海洛因，他說沒有，我們就圍繞著有無海洛因的話題聊，
    我說如果有的話，叫他拿一些給我，後來被告就拿1包東西
    給我，說是海洛因，我就離開了，也沒給錢，我隨即施用該
    包東西，是以針筒注射，但施打後沒有什麼感覺，我就以舌
    頭嚐看看，發覺味道甜甜的，與一般海洛因是苦苦的不同，
    就打電話給被告，請他出來住處外面講，我問他東西怎麼會
    這樣，他說東西就是這樣，他也沒辦法；我那段時間還有積
    欠被告其他金錢，每個月要還他2、3千元，我在108年2月14
    日還給他3千元或4千元，裡面是否有108年2月1日購買該包
    東西的1千元，我不確定，但被告沒有特別講，我覺得應該
    是有算進去等語（見訴字第294號卷第126至128頁）。經核
    證人謝世正所述，雖附和被告之辯詞證稱當日所收受之1包
    東西經施打無效果，可能非海洛因等情，惟證人謝世正先前
    於警詢及偵查中之證述，均一致指稱被告當日所交付者為海
    洛因無訛，且係取得後馬上在路邊施用，衡諸證人謝世正自
    陳有10多年施用海洛因之經驗，若於施用當日已發現施用後
    並無效果而非海洛因，當無誤認之可能，此一事涉被告究竟
    有無販賣海洛因之重要情節，更無可能於警詢、偵查中均未
    提出任何說明，卻於原審作證時方突然頓悟發現；且依證人
    謝世正所述，其於108年2月14日清償被告之3千元或4千元，
    應該尚包含108年2月1日交易之價金1千元，苟證人謝世正於
    該次交易完成後，施用該包物品之結果即發現並非海洛因，
    顯係遭被告惡意詐欺，毒品又係取得不易、價格昂貴之物，
    衡情證人謝世正豈可能甘願再交付該包物品之價金予被告。
    又依證人謝世正所證述，其於施用當下發現該包物品有異向
    被告反應時，被告僅稱「東西就是這樣，我也沒辦法」等語
    （見訴字第294號卷第129、132頁），而未表示該包物品不
    是海洛因，此與被告所辯稱在接獲謝世正反應施用無效果時
    ，有明確表示「我沒有毒品，也不想害你」等語（見訴字第
    294號卷第28、64、124頁），更是大相逕庭。綜合上情以觀
    ，證人謝世正於原審審理時所為附和被告之證述，不但與其
    先前證述矛盾不符，亦與被告之辯詞有所齟齬，更與社會常
    情有悖，顯係為迴護被告所為之虛偽陳述，並無可採。
　㈤因毒品濫用而危害國民健康與社會安定之情形，由來已久，
    近來更日益嚴重，治安機關對於販賣或施用毒品之犯罪行為
    ，無不嚴加查緝，各傳播媒體對於政府大力掃毒之決心亦再
    三報導，是部分販賣毒品者或因平時非專以販賣毒品為業，
    或因為避免查緝，選擇盡量減少攜帶於身邊之毒品，而待有
    購毒者向其接洽購買時，始向其上游賣家詢問、購買，再轉
    賣予下游購買者，不在少數，又依毒品不易取得且物稀價昂
    ，苟行為人於有償交付毒品予買受人之交易過程中無利可圖
    ，縱屬至愚，亦無甘冒被取締移送法辦判處重刑之危險而平
    白從事上開毒品交易之理，是其販入之價格必較其出售之價
    格為低，而有從中以買賣價差或量差謀利之意圖及事實，應
    屬合理認定；又販賣海洛因係違法行為，非可公然為之，而
    海洛因亦無公定價格，係可任意分裝、增減分量或摻混其他
    成分，且每次買賣之價格、數量，亦隨時依雙方之關係深淺
    、資力、需求量、對行情之認知、來源是否充裕、查緝是否
    嚴緊、購買者被查獲時供述購買對象之可能風險之評估等因
    素，而異其標準，機動調整，非可一概論之。而販賣之利得
    ，除非經行為人詳細供出各次所販賣毒品之進價及售價，且
    數量俱臻明確外，實難查得其交易實情，然販賣者從價差或
    量差中牟利，方式雖異，惟其販賣行為在意圖營利則屬同一
    。從而，舉凡有償交易，除足以反證其確係另基於某種非圖
    利本意之關係外，通常尚難因無法查悉其精確之販入價格，
    作為是否高價賣出之比較，諉以無營利之意思而阻卻販賣犯
    行之追訴。被告先前雖辯稱僅係幫證人謝世正以1千元之價
    格，在宜蘭市歐洲歡樂城遊樂場向「阿炮」購買海洛因後交
    給謝世正云云，惟被告於原審及本院審理時供稱其並未幫謝
    世正向他人購買毒品，且證人謝世正於警詢、偵查至原審審
    理時歷次作證，亦均未證述有委託被告替其向他人購買毒品
    之情，被告前揭所辯自無可採，尚不能因被告否認犯罪而未
    就其販賣毒品之獲利或營利情形說明，或僅以被告先前曾辯
    稱僅為代購毒品云云，而推論其主觀上無營利之意思，被告
    既於108年2月1日交付第一級毒品海洛因1包予證人謝世正，
    再於108年2月14日向謝世正收取1千元之價金，其主觀上具
    有藉以牟利之營利意圖，應堪認定。
　㈥綜上所述，被告如犯罪事實欄一、㈠所示之販賣第一級毒品海
    洛因犯行，足堪認定，此部分事證明確，應依法論科。
二、犯罪事實欄一、㈡、㈢部分：
　　訊據被告固坦承於事實欄一、㈡、㈢所示時、地，各交付甲基
    安非他命1小包予張世宏，並當場向張世宏收取該甲基安非
    他命之價金等情，惟矢口否認涉有販賣第二級毒品甲基安非
    他命之犯行，辯稱：我當時與張世宏同住一處，張世宏因為
    白天要上班，提議要與我合資購買甲基安非他命，我就先墊
    錢向上游購買甲基安非他命，待張世宏下班回來，再向他收
    取合資的錢，並與張世宏共同施用購得的甲基安非他命等語
    （見訴字第294號卷第28、64、124頁，本院卷第84頁）；辯
    護人則辯稱：被告與張世宏相識數十年，被告於108年2月中
    旬後與女友李艾萍一同搬至張世宏員工宿舍同住，被告與張
    世宏皆有施用安非他命習慣，被告有安非他命來源「阿炮」
    ，張世宏工作較忙碌，就囑被告先行代購，待其回來後再對
    半分金額及毒品，108年5月22日當天係張世宏上班前口頭告
    知被告去找有無毒品，在下午5時許打來問被告有無買到，
    被告回答「有啊」，表示已經買到毒品，難以憑此譯文遽為
    不利被告之認定，被告與張世宏實屬合資購買，張世宏亦已
    於原審審理中對合資購買之情供述明確，被告應論以幫助施
    用之罪等語。經查：
　㈠被告於前述時、地，各交付甲基安非他命1小包予張世宏，並
    當場向張世宏收取該甲基安非他命之價金等情，業據被告於
    警詢、偵查、原審及本院審理時均坦承不諱（見警卷第9至1
    0頁，他字第913號卷第117頁，偵字第4720號卷二第21、26
    頁，訴字第294號卷第28、64、124頁，本院卷第84頁），核
    與證人張世宏於警詢、偵查及原審審理時證述之情節大致相
    符（見他字第913號卷第50至52頁、第77至78頁，訴字第294
    號卷第133至144頁），並有被告與張世宏於108年5月22日之
    通訊監察譯文在卷可佐（見警卷第68頁，編號K1）。證人張
    世宏於警詢、偵查中雖僅略稱其於上揭時、地交付予被告之
    價金均為2千元至3千元左右，然於原審審理時已明確證稱其
    於108年2月中旬該次交付予被告之價金為3千元，108年5月
    下旬該次交付予被告之價金為2千元，從而，被告於108年2
    月中旬某日，在宜蘭縣○○市○○路0段000號2樓張世宏住處，
    交付甲基安非他命1小包予張世宏，並向張世宏收取3千元之
    價金；及於108年5月下旬某日，在相同地點，交付甲基安非
    他命1小包予張世宏，並向張世宏收取2千元價金等情，首堪
    認定。
　㈡被告雖以其與張世宏為合資購買置辯，惟查：
　1.證人張世宏就其與被告交易甲基安非他命之情節，於警詢時
    證稱：我有向甲○○購買過毒品，除了108年7月27日那次他是
    無償提供毒品外，最近一次交易毒品是在108年2月中旬在我
    宜蘭市○○路000號住處，金額大概2、3千元左右，我向他購
    買毒品很多次，每次購買之數量及金額我無法計算，因為我
    們認識很多年了，所以無法計算有幾次交易，大部分都是甲
    ○○直接到我住處找我，我無法直接聯絡甲○○，他有時候會用
    電話或通訊軟體跟我聯絡，都是在我宜蘭市○○路000號2樓住
    處交付毒品及支付金錢，交易有很多次，每次的金額都是2
    、3千元左右，時間週期不一定，大部分都是他來找我（見
    他字第913號卷第50至52頁）；嗣於偵查中證稱：警詢所述
    實在，筆錄我看過才簽名，並按我所說的意思記載，108年5
    月22日17時10分之通訊監察譯文（編號K1）是我與甲○○的對
    話，當時我剛起床，毒癮犯了，他打電話來，我問他有沒有
    毒品，當天沒有交易成功，但後來隔1到2天他來找我，我跟
    他拿2千元至3千元的安非他命，因為我們交易很多次，所以
    我記不得交易多少錢，他都是拿來我居處（見他字第913號
    卷第77至78頁）。核證人張世宏於警詢、偵查中所述，均一
    致證稱其於上述時間，係向被告購買甲基安非他命，從未提
    及有何與被告共同出資向第三人購買之情。且證人張世宏於
    警詢時復明確證稱：除了向甲○○購買毒品外，沒有向其他人
    購買毒品等語（見他字第913號卷第52頁），足見證人張世
    宏所取得之甲基安非他命，確係向被告購買，並由被告至其
    住處交付毒品及收取價金無訛，被告辯稱係與張世宏合資購
    買、辯護人辯稱張世宏均委託被告與其共同向「阿炮」購買
    云云，已難採信。
　2.證人張世宏雖於原審審理時改口證稱：那段時間我係與甲○○
    同住一處，我如果需要甲基安非他命，都是跟甲○○合資購買
    毒品，我因為在上班，會先打電話給甲○○叫他幫我拿，我回
    去再給他錢；108年2月中旬該次，我是下班後回到住處，甲
    ○○交付1包甲基安非他命給我，我給他3千元，購得之毒品我
    們兩人一起施用，我們兩人施用的量差不多；108年5月底該
    次，我是下班後回到住處，甲○○交付1包甲基安非他命給我
    ，我給他2千元，購得毒品後我們兩人一起施用云云（見訴
    字第294號卷第133至144頁）。惟證人張世宏原審審理時亦
    證稱：這2次購買甲基安非他命的2千元及3千元，金額是我
    決定的，我有多少錢就拿多少甲基安非他命，我是在電話中
    先交代甲○○幫我拿多少錢的安非他命，回去之後才給甲○○錢
    ；這2次我購買甲基安非他命，甲○○亦出資相同之金錢購買
    ，我有看到甲○○也有買到1包甲基安非他命云云（見訴字第2
    94號卷第134至135頁、第143至144頁）。則依證人張世宏於
    原審審理證述之情節，其雖稱係與被告合資購買毒品，卻稱
    2次購買毒品之數量、金額係由其個人單方決定，而非與被
    告共同商討後決定，所述情形實與一般合購之情節有異；且
    既稱每次合購所得之甲基安非他命均為2包，由其與被告各
    分得1包，卻又稱其所分得之該包甲基安非他命係供其與被
    告共同施用，且2人施用之數量大致相同。然被告既然自己
    亦分得1包甲基安非他命，何以要與張世宏共同施用張世宏
    所購得之甲基安非他命？張世宏自己出資2千元及3千元購得
    甲基安非他命，何以平白朋分半數予本身亦有甲基安非他命
    可以施用之被告？顯見證人張世宏於原審證述之情節，均與
    一般社會常情有違。又對照被告於警詢時供稱：我於108年2
    月中旬係與張世宏共同出資購買甲基安非他命，我記得我是
    以2千元至3千元向他人購得甲基安非他命1小包，再與張世
    宏共同施用等語（見警卷第9頁）；嗣於偵查中供稱：於108
    年2月中旬及108年5月底，我是與張世宏共同出錢，由我去
    買，我們共同買3千元公家施用，一人出一半，該2次的1千5
    百元張世宏都已經還我等語（見他字第913號卷第117頁）。
    則核諸證人張世宏原審之證述及被告前後所辯，雖均稱其等
    係合資購買毒品，然就2人合資購得之毒品究為1包或2包、
    所謂「3千元」究係2人共同出資之總額，抑或2人各自出資
    之金額，其2人所述明顯矛盾不一。綜合上情以觀，證人張
    世宏雖於原審審理時翻異前詞，改口證稱係與被告合資購買
    毒品，惟所述2人合資購買毒品之情節不但有悖常情，更與
    被告所稱之合資情節矛盾不符，顯見證人張世宏於原審審理
    時僅係為迴護被告所為之虛偽陳述，難以採信。
　3.又毒品交易時間、交易地點、金額數量之磋商，及毒品之實
    際交付收取現款，係構成販賣毒品罪之重要核心行為。而所
    謂合資、代購、調貨行為是否構成販賣，自應視被告在買賣
    毒品過程中之交易行為特徵而定，即其究係立於賣方之立場
    ，向上游取得貨源後以己力為出售之交易，抑或立於買方立
    場，代為聯繫購買加以判斷。若被告接受買主提出購買毒品
    之要約，並直接收取價金、交付毒品予買主，自己完遂買賣
    的交易行為，阻斷毒品施用者與毒品提供者的聯繫管道，縱
    其所交付之毒品，係其另向上游毒販所取得，然其調貨行為
    仍具有以擴張毒品交易而維繫其自己直接為毒品交易管道之
    特徵，自仍屬於毒品危害防制條例所規定之販賣行為，因上
    游毒販與買主間並無直接關聯，無從認係立於買方立場，為
    買主代為聯繫購買毒品，該毒品交易行為，自僅屬被告自己
    一人之單獨販賣行為。查證人張世宏於原審審理時證稱：我
    2次購買甲基安非他命的2千元及3千，金額是我決定的，我
    有多少錢就拿多少甲基安非他命，我是在電話中先交代甲○○
    幫我拿多少錢的安非他命，回去之後才給甲○○錢，甲○○當天
    就會拿給我1小包甲基安非他命，甲○○沒有在我家分裝、秤
    重，是拿已經分裝好的甲基安非他命給我，甲○○也沒有告訴
    我藥頭是誰或聯繫的電話或地址，也沒告訴我所買的重量多
    重等語（見訴字第294號卷第134至135頁、第140至141頁）
    。是依證人張世宏證述之情節，其均係自行決定所欲購買甲
    基安非他命之金額後告知被告，被告即於當日下班後交付指
    定金額之甲基安非他命，並收取相關價金，證人張世宏並不
    知悉其所購毒品之上游來源，無相關聯繫方式，亦不知悉所
    購毒品之重量，憑此可見被告接受張世宏提出購買毒品之要
    約後，前往取得毒品後再返還單獨將毒品交付張世宏之行為
    ，已阻斷張世宏與被告毒品上游之聯繫，藉以使自己成為毒
    品直接交易管道，並控制張世宏所取得毒品之重量及單位價
    格，自屬毒品危害防制條例所規定之立於賣方之販賣行為，
    而無從認係立於買方立場而為買主代為聯繫毒品之代購行為
    甚明。是被告所辯稱係與張世宏合資購買毒品、辯護人辯稱
    被告與張世宏合資購買而屬幫助施用毒品行為，及證人張世
    宏於原審附和被告所為之證述，均非可採，不足為被告有利
    之認定。
　4.綜上所述，並基於前述「貳、一、㈤」相同之理由，被告接
    獲證人張世宏於上班時間來電聯繫後，當日即前往向上游購
    得張世宏所指定金額之甲基安非他命，再交付予張世宏，被
    告苟無利可圖，衡情應無可能願意甘冒毒品危害防制條例之
    重罰，徒耗時間、精力前往購買甲基安非他命後再交付予張
    世宏，縱然被告自身亦有施用甲基安非他命之需求，亦無可
    能所需之時機、用量恰好與張世宏完全一致，而可依張世宏
    單方面決定之金額與數量與之合資購買，綜合上情以觀，堪
    認被告均確有販賣甲基安非他命以營利之意圖無訛。
　㈢綜上所述，被告如犯罪事實欄一㈡、㈢所載之販賣第二級毒品
    甲基安非他命犯行，均堪認定，此部分事證明確，應依法論
    科。
三、犯罪事實欄一㈣部分：
　㈠訊據被告對於此部分轉讓甲基安非他命禁藥之犯行坦承不諱
    （見本院卷第84至86頁），核與證人張世宏於警詢時證述：
    我最近一次施用安非他命毒品是在108年7月27日3時許，在
    我現住居所房間內，是甲○○的藥頭從基隆過來宜蘭，甲○○打
    電話給我，他們要過去我住處試毒品成分之好壞，當時他有
    無償提供安非他命予我施用等語相符（見他字第913號卷第4
    9至51頁），被告自警詢、偵查、檢察官聲請羈押原審法院
    法官訊問、原審108年9月17日訊問及108年10月17日準備程
    序時，就將其所有甲基安非他命置入張世宏之吸食器中吸食
    ，嗣再提供予張世宏吸食等節，亦均坦承不諱（見警卷第10
    頁，他字第913號卷第117至118頁，偵字第4720號卷二第21
    至22頁，訴字第294號卷第28、64、124頁）。至於證人張世
    宏雖於原審改口證稱：當天凌晨2、3時甲○○突然打電話給我
    ，說要來我住處，後來甲○○就帶他朋友過來，其中一位基隆
    的朋友就拿出甲基安非他命，放入我的吸食器內給在場的所
    有人施用，我也有施用等語（見訴字第294號卷第136至137
    頁），被告亦於108年11月18日原審審理時翻異前詞，改口
    辯稱：108年7月27日該次的甲基安非他命不是我提供的云云
    （見訴字第294號卷第147至148頁），惟證人張世宏前揭證
    述，已與其於警詢時證述之情節矛盾不符，且與被告於原審
    曾坦承轉讓毒品，及於本院審理時業已坦承此部分轉讓甲基
    安非他命之自白不合，足見證人張世宏於原審審理時之證述
    ，係為迴護被告所為之虛偽證述，核無足採。
　㈡綜上所述，被告此部分轉讓禁藥甲基安非他命之行為事證明
    確，其犯行堪以認定，應依法論科。 
參、論罪：
一、甲基安非他命雖係毒品危害防制條例第2條第2項第2款所列
    之第二級毒品，但經行政院衛生署分別以68年7月7日衛署藥
    字第221433號及69年12月8日衛署藥字第301124號公告列為
    不准登記藥品及禁止使用在案，復經該署於75年7月11日以
    衛署藥字第597627號重申公告禁止使用，迄未變更，顯係經
    該署明令公告禁止製造、調劑、輸入、輸出、販賣或陳列之
    毒害藥品，自同屬藥事法所規範之禁藥。另毒品危害防制條
    例第8條第2項之轉讓第二級毒品罪及藥事法第83條第1項之
    轉讓禁藥罪，俱有處罰轉讓甲基安非他命之規定，故行為人
    明知為禁藥而轉讓予他人者，其轉讓行為同時該當於上開2
    罪，屬法條競合，應依重法優於輕法、後法優於前法等法理
    ，擇一處斷，而104年12月2日修正後之藥事法第83條第1項
    轉讓禁藥罪之法定本刑為「7年以下有期徒刑，得併科新臺
    幣5千萬元以下罰金」，較毒品危害防制條例第8條第2項轉
    讓第二級毒品罪之法定本刑「6月以上5年以下有期徒刑，得
    併科新臺幣70萬元以下罰金」為重，故除轉讓之甲基安非他
    命數量已達「轉讓毒品加重其刑之數量標準」第2條所定之
    淨重10公克以上，或成年人將之轉讓與未成年人，而有應依
    毒品危害防制條例第8條第6項或第9條之規定加重其刑至二
    分之一，其加重後之法定刑較諸修正前藥事法第83條第1項
    為重者外，以重法優於輕法、後法優於前法之法理，自應優
    先適用較重之藥事法第83條第1項之轉讓禁藥罪處斷（最高
    法院102年度台上字第1308號刑事判決意旨參照）。
二、核被告就犯罪事實欄一、㈠所為，係犯毒品危害防制條例第4
    條第1項之販賣第一級毒品罪；就犯罪事實欄一、㈡、㈢所為
    ，均係犯毒品危害防制條例第4條第2項之販賣第二級毒品罪
    ；就犯罪事實欄一、㈣所為，係犯藥事法第83條第1項之轉讓
    禁藥罪。被告就犯罪事實欄一、㈠所為販賣第一級毒品海洛
    因前後持有第一級毒品海洛因之低度行為，及就犯罪事實欄
    一、㈡、㈢所為販賣第二級毒品甲基安非他命前後持有第二級
    毒品甲基安非他命之低度行為，應各為販賣之高度行為所吸
    收，均不另論罪。被告就所為如犯罪事實欄一、㈠所示販賣
    第一級毒品，及如犯罪事實欄一、㈡、㈢所示2次販賣第二級
    毒品，及如犯罪事實欄一、㈣所示轉讓禁藥之犯行，犯意各
    別，行為互殊，應予分論併罰。　　
三、查被告前因違反槍砲彈藥刀械管制條例案件，經原審法院以
    99年度訴緝字第23號判決判處有期徒刑3年，併科罰金3萬元
    ，上訴後經本院以100年度上訴字第941號判決駁回上訴確定
    ，又因施用毒品案件，經原審法院以100年度訴字第472號判
    決判處有期徒刑7月、7月，應執行有期徒刑1年確定，嗣經
    接續執行前揭諸罪，於103年3月21日假釋付保護管束，於10
    4年7月28日保護管束期滿，其假釋未經撤銷視為已執行完畢
    ，有本院被告前案紀錄表在卷可憑。其於有期徒刑執行完畢
    後5年內，再故意犯本件有期徒刑以上之4罪，依刑法第47條
    第1項規定，均構成累犯，惟依司法院釋字第775號解釋所闡
    釋之意旨，構成累犯者苟不分情節，基於累犯者有其特別惡
    性及對刑罰反應力薄弱之立法理由，一律加重最低本刑，將
    可能致生行為人所受之刑罰超過其所應負擔罪責之情而不符
    罪刑相當原則，故本院斟酌其前案紀錄及其他刑法第57條所
    列事項，認其所犯上述前案之犯罪型態、罪質、犯罪情節均
    與本案迥異，依卷內事證，尚難認其具有特別之惡性或對刑
    罰反應力特別薄弱之情形，故被告所犯4罪尚無依刑法第47
    條第1項加重法定最低本刑之必要，爰均不予加重其刑。
四、按犯罪之情狀顯可憫恕，認科以最低度刑仍嫌過重者，得酌
    量減輕其刑，刑法第59條定有明文。該條所規定之酌量減輕
    其刑，係裁判上之減輕，必以犯罪之情狀可憫恕，認為宣告
    法定最低度之刑猶嫌過重者，始有其適用。如別有法定減輕
    之事由，應先依法定減輕事由減輕其刑後，科以最低刑度，
    猶嫌過重時，始得為之（最高法99年度台上字第5999號、10
    0年度台上字第744號判決意旨參照）。又刑法第59條規定犯
    罪之情狀可憫恕者，得酌量減輕其刑，其所謂「犯罪之情狀
    」，與同法第57條規定科刑時應審酌之一切情狀，並非截然
    不同之領域，於裁判上酌減其刑時，應就犯罪一切情狀（包
    括第57條所列舉之10款事項），予以全盤考量，審酌其犯罪
    有無可憫恕之事由（即有無特殊之原因與環境，在客觀上足
    以引起一般同情，以及宣告法定低度刑，是否猶嫌過重等等
    ），以為判斷（最高法院95年度台上字第6157號判決意旨參
    照）。查販賣第一級毒品之法定刑為「死刑或無期徒刑；處
    無期徒刑者，得併科2千萬元以下罰金」，販賣第二級毒品
    之法定刑為「無期徒刑或7年以上有期徒刑，得併科1千萬元
    以下罰金」，然同為販賣毒品之人，其原因動機不一，犯罪
    情節未必盡同，或有大盤毒梟者，亦有中、小盤之分，甚或
    僅止於吸毒者友儕間謀取蠅頭小利互通有無，其販賣行為所
    造成危害社會之程度自屬有異，但法律科處此類犯罪，所設
    法定最低本刑則屬相同，殊難謂為非重，自非不可依被告客
    觀之犯行與其主觀之惡性二者加以考量其情狀，是否有可憫
    恕之處，適用刑法第59條之規定酌量減輕其刑，期使個案裁
    判之量刑，能斟酌至當，符合罪刑相當原則及比例、平等原
    則。被告就犯罪事實欄一、㈠至㈢所示販賣毒品之犯行，其對
    象僅2人，次數僅3次，金額每次均僅1千至3千元，數量亦各
    僅有1小包，販賣次數、對象、數量及金額尚非甚鉅，復無
    證據證明被告平時專以販賣毒品維生，堪認其惡性顯然不如
    專以販賣毒品維生之販毒集團重大，造成社會整體侵害之程
    度較小，其所犯如犯罪事實欄一、㈠所示之販賣第一級毒品
    罪，最輕法定本刑為無期徒刑，所犯如犯罪事實欄一、㈡、㈢
    所示之販賣第二級毒品罪，最輕法定本刑為7年以上有期徒
    刑，縱論處法定最低度刑，仍均有情輕法重之感，在客觀上
    足以引起一般人之同情而有足堪憫恕情形，爰就被告所犯上
    揭3罪，均依刑法第59條規定酌減其刑。
肆、駁回上訴之理由：
一、原審經審理之結果，以被告犯罪事證明確，適用毒品危害防
    制條例第4條第1項、第2項、第19條第1項，藥事法第83條第
    1項，刑法第11條、第59條、第51條第5款等規定，審酌第一
    級毒品海洛因及第二級毒品暨禁藥甲基安非他命均具成癮性
    ，足以戕害人之身體健康，不得擅自持有及販賣，且以近年
    來毒品之濫用，危害國民健康與社會安定日益嚴重，治安機
    關對於販賣毒品或轉讓禁藥之犯罪行為，無不嚴加查緝，被
    告仍心存僥倖，猶為營利而犯本件販賣第一級毒品罪、販賣
    第二級毒品罪及轉讓禁藥罪，所為均助長毒品流通，戕害國
    民身心健康及危害社會治安程度皆非輕，應予嚴加非難，且
    審酌被告自警詢、偵查迄至原審審理時辯詞一再反覆，未見
    任何悔悟之心之犯後態度，兼衡被告各次販賣毒品、轉讓禁
    藥之數量、價格，及其自陳高中肄業之智識程度、離婚、有
    2名子女須撫養、先前工作情形等一切情狀，⑴就事實欄一、
    ㈠之販賣第一級毒品罪量處有期徒刑15年4月，⑵就事實欄一
    、㈡、㈢之販賣第二級毒品罪共2罪各量處有期徒刑3年8月，⑶
    就事實欄一、㈣之轉讓禁藥罪量處有期徒刑4月，並就上述⑴
    、⑵所示不得易服社會勞動之刑定其應執行刑為有期徒刑17
    年。就沒收部分並說明：扣案內含門號0000000000號SIM卡1
    張之行動電話1支為被告所有用以聯繫犯罪事實欄一、㈠所示
    販賣第一級毒品罪所用之物，有通訊監察譯文在卷可稽，依
    毒品危害防制條例第19條第1項之規定，於該犯罪主文項下
    諭知宣告沒收；被告就犯罪事實欄一、㈠所示販賣第一級毒
    品犯行而向謝世正所收取之1千元價金，及就犯罪事實欄一
    、㈡所示販賣第二級毒品犯行向張世宏收取之3千元價金，及
    就犯罪事實欄一、㈢所示販賣第二級毒品犯行向張世宏收取
    之2千元價金，均屬其犯罪所得，雖未扣案，均仍應依刑法
    第38條之1第1項前段、第3項規定宣告沒收，於全部或一部
    不能沒收或不宜執行沒收時，追徵其價額。經核原審判決之
    認事用法並無違誤，就各罪之宣告刑及所定之執行刑亦屬妥
    適。
二、被告上訴意旨否認販賣第一級毒品罪，及就販賣第二級毒品
    罪部分辯稱均僅屬合資購買之幫助施用第二級毒品行為，核
    非可採，業已認定詳述如前；至於被告就所犯轉讓禁藥罪，
    提起上訴，請求從輕量刑，然量刑輕重，係屬事實審法院得
    依職權自由裁量之事項，苟其量刑已以行為人之責任為基礎
    ，並斟酌刑法第57條各款所列情狀，而未逾越法定刑度或有
    濫用權限情事，即不得任意指為違法，原審就轉讓禁藥罪部
    分，既以行為人責任為基礎，敘明係審酌被告之素行、生活
    狀況、智識程度、犯罪之動機、犯罪情節等一切情狀而裁量
    ，而已於判決理由欄內詳予說明其量刑依據，顯已斟酌刑法
    第57條各款事由，並未逾越法定刑度，亦無違背比例原則、
    罪刑相當原則，客觀上不生量刑過輕或過重之裁量權濫用情
    形，核屬法院量刑職權之適法行使，難認有何不當可言。從
    而被告之上訴，均無理由，應予駁回上訴。
據上論斷，應依刑事訴訟法第368條，判決如主文。
本案經檢察官陳怡龍提起公訴，檢察官侯千姬到庭執行職務。
中　　華　　民　　國　　109 　年　　4 　　月　　16　　日
              　  刑事第九庭審判長法　官　潘翠雪
　　　　　　　　　　　　　　　　　法　官  陳俞婷
　　　　　　　　　　　　　　　　　法　官  林庚棟
以上正本證明與原本無異。
如不服本判決，應於收受送達後20日內向本院提出上訴書狀，其
未敘述上訴之理由者並得於提起上訴後20日內向本院補提理由書
（均須按他造當事人之人數附繕本）。「切勿逕送上級法院」。
                                　書記官  彭威翔
中　　華　　民　　國　　109 　年　　4 　　月　　17　　日
附錄本案論罪科刑法條全文
毒品危害防制條例第4條：
製造、運輸、販賣第一級毒品者，處死刑或無期徒刑；處無期徒
刑者，得併科新臺幣2千萬元以下罰金。
製造、運輸、販賣第二級毒品者，處無期徒刑或7年以上有期徒
刑，得併科新臺幣1千萬元以下罰金。
製造、運輸、販賣第三級毒品者，處7年以上有期徒刑，得併科
新臺幣7百萬元以下罰金。
製造、運輸、販賣第四級毒品者，處5年以上12年以下有期徒刑
，得併科新臺幣3百萬元以下罰金。
製造、運輸、販賣專供製造或施用毒品之器具者，處1年以上7年
以下有期徒刑，得併科新臺幣1百萬元以下罰金。
前五項之未遂犯罰之。 
藥事法第83條：
明知為偽藥或禁藥，而販賣、供應、調劑、運送、寄藏、牙保、
轉讓或意圖販賣而陳列者，處7年以下有期徒刑，得併科新臺幣5
千萬元以下罰金。
犯前項之罪，因而致人於死者，處7年以上有期徒刑，得併科新
臺幣1億元以下罰金；致重傷者，處3年以上12年以下有期徒刑，
得併科新臺幣7千5百萬元以下罰金。
因過失犯第1項之罪者，處2年以下有期徒刑、拘役或科新臺幣5
百萬元以下罰金。
第1項之未遂犯罰之。